【裁判字號】    99,裁,1819
【裁判日期】    990819
【裁判案由】    土地徵收
【裁判全文】
最  高  行  政  法  院  裁  定
                                      99年度裁字第1819號
上  訴  人  甲○○
被 上訴 人  內政部
代  表  人  乙○○
上列當事人間土地徵收事件，上訴人對於中華民國99年5月12日
高雄高等行政法院98年度訴字第464號判決，提起上訴，本院裁
定如下：
    主  文
上訴駁回。
上訴審訴訟費用由上訴人負擔。
    理  由
一、按對於高等行政法院判決之上訴，非以其違背法令為理由，
    不得為之，行政訴訟法第242條定有明文。依同法第243條第
    1項規定，判決不適用法規或適用不當者，為違背法令；而
    判決有同條第2項所列各款情形之一者，為當然違背法令。
    是當事人對於高等行政法院判決上訴，如依行政訴訟法第
    243條第1項規定，以高等行政法院判決有不適用法規或適用
    不當為理由時，其上訴狀或理由書應有具體之指摘，並揭示
    該法規之條項或其內容；若係成文法以外之法則，應揭示該
    法則之旨趣；倘為司法院解釋或本院之判例，則應揭示該判
    解之字號或其內容。如以行政訴訟法第243條第2項所列各款
    情形為理由時，其上訴狀或理由書，應揭示合於該條項各款
    之事實。上訴狀或理由書如未依此項方法表明，或其所表明
    者與上開法條規定不合時，即難認為已對高等行政法院判決
    之違背法令有具體之指摘，其上訴自難認為合法。
二、本件上訴人對於高等行政法院判決上訴，係略以：經濟部水
    利署辦理朴子溪過溝堤段（二期）河川環境改善工程，已完
    成徵收上訴人所有坐落嘉義縣太保市○○段○○○段141-2
    地號土地後，因施作工程破壞原有溝渠灌溉系統已屬事實至
    明，本案審理期間，亦傳喚嘉南農田水利會過溝工作站人員
    到庭證實，原判決竟認定系爭土地不能有效引水灌溉與排水
    ，要難謂係因被上訴人徵收土地造成之結果；又原判決理由
    載明系爭土地有從事農業之事實困難，竟又認定尚非面積過
    小或形勢不整致不能為相當之使用，似有判決理由前後矛盾
    。又朴子溪過溝堤防完成興建後，已形成攔水線，颱風雨季
    之際，水災集中於堤防與朴子溪床之間泛濫，該殘餘土地位
    於泛濫區，更緊臨朴子溪邊，水患難遏，坍方不斷，土地面
    積亦逐年縮小，此皆為前揭工程施作所致甚明，該殘餘土地
    又如何能為相當之使用。且朴子溪過溝堤防完成興建後，每
    逢颱風豪雨，大量雨水由過溝堤防高處往該殘餘土地之朴子
    溪方向等低處沖刷，該殘餘土地上形成深刻之水道及裂痕，
    嚴重浸蝕地表，並損害農作物，且與朴子溪急流交互剝削，
    更造成嚴重土地坍方，此均肇因於過溝堤防之興建工程所致
    。原判決未究明原因，亦無任何專業鑑定，驟以此屬天然力
    造成，在毫無根據之認定，有判決不備理由之違法。再按土
    地徵收條例第8條第1項第1款，所言殘餘部分面積過小或形
    勢不整，致不能為相當之使用者，究竟面積多小才符過小或
    土地實際現況如何才符形勢不整之要件，法並無明文，豈能
    因行政機關任意認定，作出損害民眾權益之處分等語，為其
    理由。
三、本件上訴人對於高等行政法院判決上訴，雖以該判決有判決
    不備理由或理由矛盾之違背法令為由。茲核上訴人所陳上訴
    理由，或係重述其在原審業經主張而為原判決摒棄不採之陳
    詞，或係就原審取捨證據、認定事實之職權行使事項，任加
    指摘違誤，或係執其個人主觀歧異之法律見解，就原審所為
    論斷或駁斥其主張之理由，泛言原判決不適用法規或適用不
    當，並就原審已論斷者，泛言未論斷，或就原審所為論斷，
    泛言其論斷矛盾。而未具體表明原判決究竟有如何合於不適
    用法規或適用不當、或有行政訴訟法第243條第2項所列各款
    之情形，尚難認為已對原判決之如何違背法令有具體之指摘
    。況縱原判決雖有未於判決中加以論斷者，惟尚不影響於判
    決之結果，與所謂判決不備理由之違法情形亦不相當。是依
    首揭說明，應認其上訴為不合法。
四、據上論結，本件上訴為不合法。依行政訴訟法第249條第1項
    前段、第104條、民事訴訟法第95條、第78條，裁定如主文
    。
中    華    民    國    99    年    8     月    19    日
                    最高行政法院第六庭
                        審判長法官  吳  明  鴻
                              法官  林  茂  權
                              法官  侯  東  昇
                              法官  劉  介  中
                              法官  黃  秋  鴻

以  上  正  本  證  明  與  原  本  無  異
中    華    民    國    99    年    8     月    20    日
                              書記官  王  福  瀛

司法院資訊處製作；財團法人民間司法改革基金會備份。
